【裁判字號】    99,小上,110
【裁判日期】    990928
【裁判案由】    損害賠償
【裁判全文】
臺灣高雄地方法院民事裁定             99年度小上字第110號
上  訴  人  花園輕井澤大廈管理委員會
法定代理人  乙○○
被上訴人    甲○
上列當事人間請求損害賠償事件，上訴人不服本院簡易庭民國99
年7 月29日98年度雄小字第1359號判決，提起上訴，本院裁定如
下：
    主      文
上訴駁回。
第二審訴訟費用新臺幣壹仟伍佰元由上訴人負擔。
    事實及理由
一、按對於小額程序第一審判決之上訴，非以其違背法令為理由
    ，不得為之；又上訴狀內應記載上訴理由，表明下列各款事
    項：1.原判決所違背之法令及其具體內容。2.依訴訟資料可
    認為原判決有違背法令之具體事實，民事訴訟法第436 條之
    24 第2項、第436 條之25分別定有明文。次按上訴狀內未表
    明上訴理由者，上訴人應於提起上訴後20日內，提出理由書
    於原法院；未提出者，毋庸命其補正，由原法院以裁定駁回
    之，同法第436 條之32第2 項準用第471 條第1 項亦有明文
    。又當事人提起第三審上訴，於上訴狀內未表明上訴理由，
    亦未於提起上訴後20日內提出理由書於原第二審法院者；苟
    第二審法院未依民事訴訟法第442 條第2 項、第471 條第1
    項規定，以裁定駁回其上訴，而將訴訟卷宗送交第三審法院
    時，應即由第三審法院以裁定駁回其上訴，此有最高法院73
    年8 月11日73年度第2 次民事庭庭長會議決議可資參照。是
    以，對小額訴訟程序之第一審判決提起上訴時，其上訴狀或
    理由書應具體指摘原判決有何不適用法規或適用法規不當之
    情形，並揭示該法規之條項或其內容；若係成文法以外之法
    則，應揭示該法則之旨趣；倘為司法院解釋或最高法院之判
    例，則應揭示該判解之字號或其內容；如依民事訴訟法第46
    9 條第1 款至第5 款所列情形為理由時，其上訴狀或理由書
    應揭示合於該條款之事實。如其上訴狀未依此項方法表明理
    由，亦未於提起上訴後20日內提出理由書於原法院，且原法
    院未依民事訴訟法第436 條之32第2 項準用同法第471 條第
    1 項之規定，以裁定駁回其上訴，而將訴訟卷宗送交第二審
    法院時，即應由第二審法院以裁定駁回其上訴。
二、上訴意旨略以：被上訴人於98年11月23日下午5 時41分13秒
    駕駛系爭車輛進入地下室，依事發當時監視器畫面顯示，該
    系爭車輛車頭未達柵欄前（同日時41分12秒），柵欄即已啟
    動下降，依駕駛方向可立即判定柵欄機處於下降狀態，應可
    立即停車；又事故發生前原訂定於空中停留秒數為40秒，現
    更改為14秒，並為兩造所不爭執，既為設定之時間，被上訴
    人應無不可預見柵欄下降之情形，且若被上訴人進入地下室
    時係遭柵欄驟降而損及車頂行李架，何以未告知上訴人要求
    賠償責任。是被上訴人應注意而未注意導致本案發生，原審
    未審酌上訴人及本大廈全體住戶之安全、利益及損失，即以
    難認被上訴人有過失，將上訴人之請求予以駁回顯有不公，
    爰依法提起上訴，並聲明：(一)原判決廢棄。(二)被上訴人應給
    付上訴人新台幣8,715 元及其法定遲延利息等語。
三、經查：該大樓之遙控方式為自地下道時，柵欄經自動感應而
    開啟，若由外進入則需以遙控器操作後，柵欄方升起，若柵
    欄升起後，需以長按遙控器之方式延長空中所停留之時間，
    經原審於99年5 月21日到場勘驗，且為兩造所不爭執。而上
    訴人引之為證之地下道監視錄影畫面，無法顯現被上訴人進
    入地下道前是否未按遙控器，且經原審測試結果，柵欄於空
    中時若再次操作遙控器，並無法增加柵欄於空中停留之秒數
    。而上訴人於99年4 月21日調解程序陳述柵欄於空中時，即
    可操作入內，亦為上訴人所不爭執，則該大樓住戶之認知，
    均屬柵欄於空中時，即認可操作進入，而被告於進入車道前
    ，柵欄並未放下，係於經過時方為下降，被告亦屬不可預見
    柵欄下降之狀態。且依監視畫面，該柵欄撞擊被上訴人車輛
    時，被上訴人正於行進中，且柵欄位於車輛上方，無從注意
    ，自無於柵欄撞擊後立即停止之可能，是被上訴人並無違反
    注意之義務，此據原審於判決書內載述綦詳。至被上訴人於
    柵欄降落而損及其車頂行李架，雖未向上訴人請求賠償，惟
    被上訴人本得依其意願而決定是否對上訴人行使損害賠償請
    求權，尚難以被上訴人未積極主張權利而認被上訴人有過失
    ，況被上訴人雖未違反其注意義務，亦不得遽認上訴人有違
    反注意義務之情事，而認被上訴人對上訴人之損害賠償請求
    權存在（即系爭事故發生，可能上訴人及被上訴人均無過失
    ），是上訴人主張若被上訴人進入地下室時係遭柵欄驟降而
    損及車頂行李架，何以未告知上訴人要求賠償責任，而認被
    上訴人有過失乙節，顯屬率斷。
四、原審依卷內相關證物為綜合判斷後，既已於判決理由內敘明
    其採證及認定之依據。上訴人不服原審判決提起上訴，依其
    提出之上訴狀所載，並未表明原判決所違背之法令及其具體
    內容，即未具體敘明原判決違反何項法規、判例、法則，或
    其內容、旨趣，而有適用法令不當之違背法令，就整體訴訟
    資料亦無從認定原判決有何違背法令之具體事實，難認上訴
    人已於上訴狀內依法表明原審判決如何具體違背法令，揆諸
    首揭說明，應認其上訴為不合法。
五、末按於小額訴訟之上訴程序，法院為訴訟費用之裁判時，應
    確定其費用額，民事訴訟法第436 條之19第1 項、第436 條
    之32第1 項定有明文。本件第二審裁判費用為1,500 元，應
    由上訴人負擔，爰併為裁定如主文第2 項所示。
六、據上論結，本件上訴為不合法，依民事訴訟法第436 之32第
    1 項、第2 項、第436 條之19第1 項、第444 條第1 項前段
    、第95條、第78條，裁定如主文。
中    華    民    國    99    年    9     月    28    日
                  民事第三庭  審判長法  官  朱玲瑤
                                    法  官  陳宛榆
                                    法  官  洪能超
正本係照原本作成。
本裁定不得再抗告。
中    華    民    國    99    年    9     月    28    日
                                    書記官  火秋予

司法院資訊處製作；財團法人民間司法改革基金會備份。
